【裁判字號】    92,易,1668
【裁判日期】    921030
【裁判案由】    傷害
【裁判全文】
臺灣高雄地方法院刑事判決                        九十二年度易字第一六六八號
    公  訴  人  臺灣高雄地方法院檢察署檢察官
    被      告  乙○○
    選任辯護人  連立堅律師
                李淑欣律師
                蔡晉祐律師
右列被告因傷害案件，經檢察官提起公訴（九十二年度偵字第九四一八號），本院判
決如左：
    主  文
乙○○連續傷害人之身體，因而致人於重傷，處有期徒刑參年陸月。扣案之鐵鎚壹支
沒收。
    事  實
一、乙○○於民國九十二年四月八日十八時四十五分許，駕駛車牌號碼六五九－ＧＮ
    號聯結車，行經高雄縣路竹鄉○○村○○路五十四號前之鐵路平交道路口處，因
    認其前方之自用小客車停等火車而阻礙其行進，即猛按喇叭欲催促該輛自用小客
    車前行，乃引起適在上址路口旁檳榔攤與人聊天之丙○○上前詢問，雙方遂因誤
    會而發生爭執，乙○○乃心生不滿，竟基於傷害人身體之概括犯意，下車先徒手
    毆打丙○○，造成丙○○受有頭皮挫傷約三公分×三公分、右手肘瘀傷三公分×
    一公分×一公分、左眼結膜下瘀血等之傷害，復因該檳榔攤內另一顧客丁○○見
    狀上前阻止，乙○○又承前傷害人身體之犯意，自行至其所駕駛之前開聯結車上
    取出其所有之鐵鎚一支後，旋即朝丁○○揮打，因揮中丁○○之左眼，造成丁○○左眼外傷性眼球破裂併玻璃體出血、上眼瞼裂傷之傷害，致受有左眼萎縮，左
    眼視力無光覺，已達毀敗視能之重傷害程度。
二、案經丙○○、丁○○訴由高雄縣警察局湖內分局報請台灣高雄地方法院檢察署檢
    察官偵查起訴。
    理  由
一、訊據被告固不否認有於前揭時地，因駕駛聯結車猛按喇叭而與告訴人丙○○、丁○○等人發生爭執之事實，惟矢口否認有何傷害及傷害致重傷之犯行。辯稱：伊
    並非故意傷害告訴人丁○○，致伊失明，當時有許多人拉住伊，伊於掙扎時不小
    心揮到，伊不道告訴人等為何抓住伊云云。辯護意旨另以：被告有心理方面之疾
    病，且依當時情形，被告應係正當防衛云云。經查：
  (一)告訴人丙○○於警訊及偵查中證述：案發當時伊與朋友在檳榔攤內聊天，突然聽
    到被告所駕駛之聯結車在檳榔攤對面按喇叭，按了很久，伊就問被告要找何人，
    被告下車後就開始打伊，告訴人丁○○上前將被告拉開後，被告即跑到車上拿取
    鐵鎚後，衝向告訴人丁○○，拿鐵鎚亂揮，告訴人丁○○第一下有擋住，第二下
    就打到告訴人丁○○的眼睛等語（警卷第一頁至第二頁、偵查卷第十頁）；告訴
    人丁○○於警訊、偵訊及本院訊問時證述：伊在檳榔攤買煙，聽到老闆娘說外面
    在打架，即出來看到檳榔攤老闆娘在阻擋被告，被告推倒老闆娘就繼續打告訴人
    丙○○，伊看到告訴人丙○○被打倒在地，伊就出手阻擋，被告旋即跑回車旁拿
    一支鐵鎚，被告拿到鐵鎚就跑過來，說要找最兇惡的人，伊一回頭就遭被告毆打
    ，被告由上往下打下來，伊以手去擋，被告又攻擊第二下，就打到伊眼睛等語綦
    詳（警卷第三頁、本院卷第三二頁）；核與案發當時在場之證人黃明村於偵訊時
    證述：九十二年四月八日下午六點四十五分在高雄縣路竹鄉○○路五四號前，有
    看到被告與告訴人等發生衝突，伊看到時，告訴人丙○○已倒在地上，被告在告
    訴人丙○○身旁，檳榔攤老闆娘說有人打人，伊先出來阻擋，被告也要打伊，嗣
    被告走回車旁，拿一支鐵鐵鎚下來，被告一過來就打告訴人丁○○等語（偵查卷
    第十一頁反面），相互符合。此外，復有告訴人丙○○之驗傷診斷書、告訴人丁○○之國立成功大學醫學院附設醫院（下稱成大醫院）診斷證明書（警卷第九頁
    至第十頁），及鐵鎚一支扣案可資佐證，被告涉犯傷害之犯行，已然明確。
  (二)按毀敗一目之視能為重傷，刑法第十條第四項定有明文。查被告以鐵鎚一支，朝
    告訴人丁○○揮打，造成告訴人丁○○左眼外傷性眼球破裂併玻璃體出血、上眼
    瞼裂傷之傷害，致左眼萎縮，左眼視力無光覺，已達毀敗視能之重傷害程度，治
    療預後不良，無恢復之可能，會造成左眼視力不治之程度，有國立成功大學附設
    醫院九十二年八月一日（九二）成附醫眼字第七七六四號函，暨所附之病患診療
    資料摘錄表及病歷資料在卷可佐（本院卷第十五頁至第二四頁），是告訴人丁○○之傷勢已達重傷害之程度，至為明確。
  (三)按刑法第二百七十七條第二項傷害人致重傷罪，係因犯傷害罪致發生一定結果所
    為加重其刑之規定，而加重結果犯既以行為人以「能預見」其結果之發生為要件
    ，而所謂「能預見」乃指客觀情形而言，與主觀上有無預見之情形不同；又重傷
    罪之成立，必須行為人原具有使人受重傷之故意始為相當，若其僅以普通傷害之
    意思而毆打被害人，雖發生重傷之結果，亦係刑法第二百七十七條第二項後段普
    通傷害罪之加重結果犯，祇應成立傷害人致重傷罪，不能以刑法第二百七十八條
    第一項之重傷罪論科；最高法院四十七年台上字第九二○號判例、五十九年台上
    字第一七四六號判例足資參照。查被告於上開時、地因鳴按喇叭之細故，而與告
    訴人丙○○等人發生口角、爭執，因告訴人丁○○趨前阻擋，被告乃持其所有之
    鐵鎚揮向告訴人丁○○，已如前述，而被告與丁○○本不相識，素無仇隙等情，
    亦據渠等供述在卷，且於告訴人丁○○受傷倒地後，被告即停止毆打告訴人丁○○，並無繼續追打之行為，亦據告訴人丁○○及被告供陳明確（警卷第三頁反面
    、第六頁反面），足見被告於毆打告訴人丁○○時，應係基於普通傷害之犯意，
    並無置告訴人丁○○重傷之故意及預見，應堪認定。又扣案之鐵鎚係鐵製，鎚柄
    長四十公分、鎚頭長十三公分，有照片附卷可稽（本院卷第九三頁），被告以該
    質地堅硬之前開鐵製鐵鎚，朝告訴人丁○○揮打，對人之身體足以造成傷害，並
    有發生重傷害結果之可能，被告對此結果，在客觀情形上應屬能預見，猶持鐵鎚
    揮打告訴人丁○○，造成告訴人丁○○受有左眼萎縮，左眼視力無光覺，已達毀
    敗視能之重傷害，是被告之傷害行為與告訴人丁○○所受之重傷害結果間，具有
    相當因果關係，自應負加重結果之責任。
  (四)辯護意旨另以：被告係因對於現時不法之侵害，而出於防衛自己之身體，所為構
    成正當防衛行為云云。惟查：告訴人丁○○於偵查及本院審理時證述：當時並沒
    有人抓住被告，被告持鐵鎚說要找最兇惡的人等語（偵查卷第十一頁、本院卷第
    六一頁）；被告於偵訊時亦供稱：因為對方要圍住伊，要打伊，伊才會回去車上
    拿鐵鎚等語（偵查卷第九頁至第十頁），於本院訊問時復供稱：「（問：你對告
    訴人丁○○所述有何意見？）我沒有看到他出來勸架，不知道他為何突然出現在
    地上。（問：為何要持鐵鎚？）因他們七、八人圍住我，我怕被打。（問：客觀
    上對方七、八人有無具體要打你之跡證？）有一個人放話說知道我家住何處，要
    找我很好找」等語（本院卷第三一頁）；證人黃永村於偵訊時亦證述：伊看到被
    告走回車旁，打開車門，一腳踏上車拿鐵鎚下來，他一過來就打丁○○等語（偵
    查卷第十二頁）。依被告前開供述及證人之證述相互參照，被告於回到聯結車上
    拿取鐵鎚，返回現場後，揚言要找最兇惡之人，主動向在場之人尋釁，而在場之
    人亦僅圍住被告，並未出手攻擊被告，亦無攻擊被告之跡象，顯見當時並無何不
    法侵害之狀態，至為明確。是辯護意旨辯稱，依當時之情形，被告係屬防衛自己
    身體之正當行為，顯屬無據。又辯護人另辯以被告有心理方面疾病云云，惟被告
    經本院審理過程，對所訊問之問題，均能清楚回答，絲毫無所稱之心理疾病狀況
    ；又被告並未提出相關診斷證明資料，供本院調查審酌；且該心理疾病究與被告
    所犯本案犯行有何關聯，亦未見被告敘明，是被告空言否認有心理疾病云云，顯
    無足採。
二、核被告所為，分係犯刑法第二百七十七條第一項之傷害罪，及同法第二百七十七
    條第二項後段之傷害致重傷罪。惟被告前後二次傷害犯行，時間緊接，手段相同
    ，所犯係基本犯罪構成要件相同之罪，顯係出於概括犯意為之，應依刑法第五十
    六條之規定，論以情節較重之傷害致重傷罪，並依法加重其刑。公訴人就被告傷
    害告訴人丁○○部分，雖以被告係涉犯刑法第二百七十七條第一項之傷害罪提起
    公訴，惟公訴人於本院九十二年十月十六日審理時，已就該部分犯行變更起訴法
    條為刑法第二百七十七條第二項後段之傷害致重傷罪，是本院自無庸為變更起訴
    法條，附此敘明。爰審酌被告僅因細故，而率予出手傷害他人，遇事未能理性溝
    通，徒增社會暴戾之氣，且因其傷害行為，造成告訴人丁○○左眼失明，所受之
    痛苦至深且鉅，且被告於本院審理時猶否認犯行，犯後態度欠佳，惟念其並無前
    科，有台灣高等法院被告全國前案記錄表附卷可佐，素行尚可等一切情狀，量處
    如主文所示之刑，以資警懲。又扣案之鐵鎚一支，係被告所有供本件犯罪所用之
    物，業據其供承在卷，爰依刑法第三十八條第一項第二款之規定宣告沒收之。
三、至被告聲請傳訊證人蘇瑩凱以證明事發當時被告係因遭七、八位不明人士圍住，
    並企圖攻擊被告而將被告抓住，被告為擺脫他人之壓制而拼命掙扎，而於掙扎過
    程中意外造成告訴人丁○○之傷害，被告係因對於現時不法之侵害，而出於防衛
    自己之身體，所為構成正當防衛行為云云。惟本件案發前，被告並未遭告訴人等
    攻擊，亦無遭攻擊之跡象，即當時並無何不法侵害之狀態存在，已如前述，是辯
    護人聲請傳訊證人蘇瑩凱，以證明被告係出於正當防衛而傷害告訴人等云云，本
    院認無傳訊之必要，附此敘明。
據上論斷，應依刑事訴訟法第二百九十九條第一項前段、刑法第五十六條、第二百七
十七條第二項後段、第三十八條第一項第二款，判決如主文。
本案經檢察官甲○○到庭執行職務。
中    華    民    國    九十二    年      十      月      三十      日
                                  臺灣高雄地方法院刑事第五庭
                                      審判長法  官  吳  永  宋
                                            法  官  林  家  賢
                                            法  官  洪  能  超
右正本證明與原本無異。
如不服本判決，應於判決送達後十日內，向本院提出上訴狀。
                                            書記官  吳  金  霞
中    華    民    國    九十二    年      十      月      三十      日
附錄法條
中華民國刑法第二百七十七條 (普通傷害罪)傷害人之身體或健康者，處三年以下有
期徒刑、拘役或一千元以下罰金。
犯前項之罪因而致人於死者，處無期徒刑或七年以上有期徒刑；致重傷者，處三年以
上十年以下有期徒刑。


司法院資訊處製作；財團法人民間司法改革基金會備份。
